【裁判字號】    95,交訴,37
【裁判日期】    950322
【裁判案由】    業務過失致死
【裁判全文】
臺灣臺中地方法院刑事判決  95年度交訴字第37號
公  訴  人  台灣台中地方法院檢察署檢察官
被      告  丁○○
選任辯護人  曾琬鈴律師
            吳光陸律師
上列被告因業務過失致死案件，經檢察官提起公訴（95年度偵字
第386號），本院判決如下：
    主    文
丁○○從事業務之人，因業務上之過失致人於死，處有期徒刑肆
月，如易科罰金，以佰元折算壹日。
    犯罪事實
一、丁○○係受僱於臺鋼營造工程股份有限公司（下稱臺鋼公司
    ）在臺中縣沙鹿鎮味丹公司後方道路即斗潭路往西約五十公
    尺處路段進行施工，工事進行期間，該路段道路障礙之阻斷
    情形嚴重，應將道路封閉，禁止車輛通行該路段，依道路交
    通標誌標線號誌設置規則第一百四十五條第一項、第二項第
    十四款所定：「道路因施工、養護或其他情況致交通受阻，
    應視需要設置各種標誌或拒馬、交通錐等，夜間應有反光或
    施工警告燈號，必要時並應使用號誌或派旗手管制交通。」
    、「前項各種規劃，俟裝設完成後，始得動工。其佈設圖例
    如左：一四、用於道路阻斷情況嚴重，無法開闢便道，必須
    繞道行車者。」之規定，臺鋼公司應依如附件所示圖例，在
    距離道路封閉處一定距離處之道兩側設置載明「前方＊＊至
    ＊＊道路封閉，請繞＊＊＊＊」之告示牌外，於道路封閉處
    ，尚應設固定型拒馬二個及活動拒馬一個，及安裝夜間施工
    警告燈號，或派人員執行進出管制業務，以避免往來人車發
    生危險。
二、丁○○為受僱臺鋼公司，於民國九十四年十二月九日晚間在
    上開施工路段夜間施工並擔任進出管制工作，係從事施工路
    段管制進出業務之人，惟丁○○並未依道路交通標誌標線號
    誌設置規則第一百四十五條第一項、第二項第十四款之上開
    規定辦理，僅在道路封閉處設置非道路交通標誌標線號誌設
    置規則圖例型式之「道路施工」之告示牌一面、在地面上噴
    上「勿進入」「道路不通」字樣及有反光效果之可移式活動
    斜紋塑膠筒（即紐澤西護欄）數個作為路障，亦未設夜間施
    工警告燈號，且並未指定人員在場確實執行交通管制業務，
    其管制之效果，自不如依道路交通標誌標線號誌設置規則第
    一百四十五條第一項、第二項第十四款規定圖例設置警告號
    誌之效果，丁○○應確實在道路封閉處執行進出管制業務，
    始能避免未盡注意之往來人員發生危險。但丁○○並未確實
    在道路封閉處執行進出管制業務，任可移式活動斜紋塑膠筒
    （即紐澤西護欄）遭往來人員搬離，產生甚大缺口，有使未
    盡一般人注意力而與有過失之往來人員，誤為仍可經由斜紋
    塑膠筒之缺口通行進入施工路段之虞，丁○○可知上情能注
    意，竟疏未注意在場確實做好人車進出管制事宜，嗣因部分
    斜紋塑膠筒遭往來人員移開，造成缺口，適王豐保於九十四
    年十二月九日二十時二十分許，駕駛車號ＡＲＫ－一七八號
    機車，行經上開路段，亦疏未注意上開路段已經封閉，遂貿
    然駕駛上開機車自斜紋塑膠筒間之缺口進入該施工路段，撞
    擊由丁○○所駕駛，停放在施工路段之車號九Ｑ─六二○八
    號小貨車左後側受傷倒地休克，經送醫急救後，延至九十四
    年十二月十三日十一時三分許，仍因頭頸部外傷、肢體骨折
    傷重不治，在臺中縣童綜合醫院死亡。
三、案經王豐保之父甲○○訴請臺灣臺中地方法院檢察署檢察官
    偵查起訴。
    理  由
一、訊據被告丁○○（以下簡稱為被告）固坦承本件被害人王豐
    保確實因本件事故肇事後死亡，於本件肇事後由伊叫童綜合
    醫院救護車並請該司機幫忙報案，伊係負責該公司在上開路
    段工程之負責人，警員到場時，伊亦向警員承認是維護安全
    工作之負責人，在該路段之車號九Ｑ─六二○八號貨車亦是
    由其駕駛施工所用，當時伊有看到機車進入，機車也有開白
    光大燈，伊要制止已經來不及，他當時速度很快，伊判斷該
    機車當時的速度約有至少八十公里以上的速度等語。惟矢口
    否認涉有前揭過失犯行，並辯稱：上開施工路段有設置反光
    效果之斜紋塑膠筒及「道路施工」之號誌，並有夜間警示燈
    ，伊於水泥預拌車離開後，有將該路段封閉，係被害人王豐
    保強行闖入施工路段以致肇事，伊對本件事故並無過失云云
    。而被告選任辯護人於本院提出辯護意旨，略稱：其他車輛
    闖入，是否係因未封閉，亦非當然，有可能自行搬移塑膠筒
    （即紐澤西護塊），蓋該處施工，係就道路邊排水溝位置，
    路面並無影響，為免繞路，仍有機車駕駛人搬動以便闖入，
    被告發現均予阻止，是不能因此即認該處未封閉。嗣於本院
    審理時再辯稱：就檢察官所說，路口沒有封閉，被害人才可
    以快速加速到時速九十至九十五公里進入工地，但在場工作
    人員說，事發地點距離路口約有一百七十公尺，這個距離已
    經可以讓被害人加速到時速九十公里，且被害人酒駕及未戴
    安全帽，又用如此快速闖入工地，這應是被害人死亡的直接
    原因，被告有封閉路口，不能令被告負過失責任等語。經查
    ：
（一）被告係受僱於臺鋼公司在上揭施工路段擔任負責人、車輛
      進出管制工作，係從事施工路段進出管制業務之人，自應
      注意斜紋塑膠筒可否任人輕易移開，或有無遭往來人員移
      開，及應隨時執行道路封閉事宜，其疏失未注意上情，以
      致被害人誤闖入施工路段而肇事等情，據證人戊○○於本
      院審理時結證稱：「我小孩七點下課，我的客戶住在太平
      路，要經過該道路施工地點，因施工不能進去客戶所在，
      所以就倒車出來，當時路口有路障，但是車子還是可以進
      去。該路段應該有六個紐澤西護欄，中間的路障並沒有擺
      上去，到底幾個，我不知道，當時兩旁都有紐澤西護欄但
      中間空空的，所以車子還是進得去」，「我知道有一排路
      障，但是中間缺幾個我不確定，但確實我的車子可以通過
      」，「約有五十到一百公尺左右，我沒有長度的概念。我
      車子進入時，是有說旁邊還有空隙可過，但有遇到預拌水
      泥車，沒辦法過去才倒車的」等語。
（二）證人即現場處理之警員蔡安順於本院審理時結證稱：「當
      時我有看機車碼錶顯示是停在時速九十或九十五公里之間
      」、「我到場時小貨車沒有打任何警示燈，也沒有放三角
      錐，也沒有在其停放的後方擺設三角錐。我到現場時，車
      子有頭燈，是可以看得到前方，只要速度不快能看得到，
      但如因突然看到就來不及煞車迴避」，「警示燈有在閃，
      也有在轉動，可能是拍照時剛好被遮住。車號九Ｑ─六二
      ○八號貨車後方確實沒有警示燈及安全錐」，「地面上有
      寫著『道路不通』如騎士騎很快，就看不清楚，但是如因
      封閉很確實，停下來就可以看清楚」，「大約晚上八點二
      十五分左右我到現場」，「救護車把傷者送醫才報案，是
      接到報案才到現場的」，「路障距離小貨車跟機車約有一
      百七十四公尺，我當場有測量」，「當時我有看機車碼錶
      顯示是停在九十或是九十五公里之間，當時我並沒有就碼
      錶做拍照」，「丁○○有跟我說他已經有叫救護車將傷者
      送醫，他也有請救護車報案了，我到現場時丁○○有跟我
      講，其就是駕駛小貨車之人」等語。證人即現場處理之警
      員蔡安順並提出事後到場採證時所拍之照片附卷可稽，所
      拍照片與被告辯護人提出之照片大致相符，僅有六個可移
      動式紐澤西護欄，並有道路施工之反光標誌，此外別無其
      他依規定所必要設置之「道路因施工、養護或其他情況致
      交通受阻，應視需要設置各種標誌或拒馬、交通錐等，夜
      間應有反光或施工警告燈號，必要時並應使用號誌或派旗
      手管制交通」，「用於道路阻斷情況嚴重，無法開闢便道
      ，必須繞道行車者」之規定，簡言之，被告並無在該施工
      路段設置「各種標誌或拒馬、交通錐等，夜間應有反光或
      施工警告燈號，必要時並應使用號誌或派旗手管制交通」
      ，「請繞道行駛」之標誌，被告僅設有六個可移動式紐澤
      西護欄，及「道路施工」之反光標誌牌一面，且該六個可
      移動式紐澤西護欄，裡面亦應全部灌水，以增加重量，使
      第三人不易輕易移動，被告僅就其中部分灌水，且僅灌水
      至約二十公斤左右（參見證人丙○○、己○○及被告之供
      述）此固係為被告及工作人員因人車頻繁進出，須常常搬
      動之方便，惟其未考慮不相關之第三人也容易搬動，而擅
      自人車闖入肇事，其為求確實有效管制施工路段，不讓他
      人任意搬動，本應將該六個可移動式紐澤西護欄灌滿水後
      以繩索串連一起，以防他人任意移動，並應另加設置各種
      明顯大型標誌或拒馬、交通錐等，夜間並應有反光或施工
      警告燈號，上下班時段，或人車頻繁時，而有必要時並應
      使用號誌或派旗手管制交通，退步言，被告縱已設有迴旋
      式警告燈二具，因被告尚在該工地施工，工人尚未離開，
      當時是否已有插電啟動，尚不得而知，且該路面有六個可
      移動式紐澤西護欄，寬度不小，為提醒來往人車，應增設
      多盞夜間施工警告燈，才能引人注意，依事後警員到場拍
      攝之照片所示，該迴旋式警告燈二具均無顯現亮光，是該
      夜間施工警告燈，肇事時有否設置，不無可疑？而現場固
      有「道路施工」之反光標誌牌一面，但並無「車輛請改道
      」之註明，且當時已是夜間，就施工路段之照明，依前述
      警員於案發後到達現場所拍攝之照片所示，顯非明亮，部
      份路段更顯昏暗，被告當時仍與其他工人在場施工，為避
      免他人誤闖致生危險，自有使用明顯號誌或派旗手管制交
      通之必要，是其設置與上開規定均有明顯不符。
（三）證人即預拌水泥車司機丙○○到庭結證稱：「約六點左右
      出車的，約二十多分到工地，到現場不會超過六點四十分
      ，我到工地時不必開頭燈，等卸貨之後要離開工地就要開
      頭燈」，「我到時路口有紐澤西護欄，我按喇叭請他們工
      人出來移開讓我進入，因為我很快進入，我也有下來幫忙
      移開紐澤西護欄，搬動至少三個紐澤西護欄，我的預拌水
      泥車才可以進入，一個紐澤西護欄如果沒有灌水約有十公
      斤，我移動的那個紐澤西護欄是沒有灌水的，其他人移動
      紐澤西護欄有無灌水我不知道」，「在我施工時沒有看到
      有女子駕駛喜美自小客車，也沒有其他車輛進入。我的預
      拌水泥車停在該處，其他的車子就不能進入了。紐澤西護
      欄搬開我進去之後，我就直接進入，他們有無再圍起來我
      不知道，我出來時，他們有引導我，我有看到他們有將紐
      澤西護欄移開」，「約晚上七點左右，不會超過七點十分
      。我車子離開時，他們裡面的工人幫忙引導我看倒車，移
      動紐澤西護欄，我才能順利倒車出來，我也看到現場人員
      有再將紐澤西護欄圍上，也有警示燈」，「我到達時車子
      還不用開大燈，路燈也沒有亮起，我灌完水泥時才要開燈
      ，我是於去年去施工地點的，正確的時間我忘記了」，「
      車子灌漿後，要離開現場，我沒有再下車，工人引導我，
      我就直接開走了」，「我從照後鏡可以看到紐澤西護欄有
      放回原處」等語。而證人即與被告在同一地點施工之工人
      己○○到庭結證稱：「九十四年十二月九日下午有施工，
      有預拌水泥車進入，當時預拌水泥車到時，我和丁○○就
      去移開紐澤西護欄，其中有一個比較重的紐澤西護欄移回
      去放好，中間二個是比較輕的，之後我就引導預拌水泥車
      灌漿，我們先作西側，之後再做東側，等到灌漿好之後，
      還要從封閉的路口繞到東側的路口，我有幫忙將其中一個
      比較重的紐澤西護欄放好，車子就開走了，被告仍繼續搬
      其中二個較輕的紐澤西護欄，因為預拌水泥車已經快到東
      側，所以我又要趕過去引導，同時我有看到丁○○將其中
      二個較輕的紐澤西護欄放在中間」，「預拌水泥車進入時
      司機並沒有下車幫忙我搬紐澤西護欄」，「司機到達現場
      時該處的光線暗了」，「司機到達現場時，預拌水泥車的
      車燈有打開」，「司機到達現場時，現場路燈有亮起來」
      ，「現場有我和丁○○及司機、老闆，老闆於簽收單子之
      後就去買便當」，「丁○○架設警示燈時，預拌水泥車已
      經開走了」，「在預拌水泥車開走要去東側時，那時紐澤
      西護欄跟警示燈到底有無重新圍好，我記得不是很清楚」
      ，「丙○○到時，預拌水泥車的車燈確實有開燈」等語。
      就證人即預拌水泥車司機丙○○所述，其到施工現場時，
      預拌水泥車沒有開車燈，且有下車幫忙搬離紐澤西護欄，
      其開車離開現場時，從照後鏡上有看到該護欄已圍妥部分
      ，與同時在施工地點施工之工人己○○所述，預拌水泥車
      的車燈有打開；司機並沒有下車幫忙搬紐澤西護欄；丁○○架設警示燈時，預拌水泥車已經開走了等語，就此重要
      部分，二人所述顯然不符，此二人所述可信性較低，有不
      足採為被告有利之認定，更適足以証明被告未指派人員在
      場確實執行交通管制；相較之下，證人戊○○之證詞與警
      訊的現場圖顯較相符，其與證人蔡安順二人之證詞較可採
      信。又上開四位證人所述，固均非事故發生時之現場狀況
      ，惟與被告所陳，平時就有人、車闖入該施工路段，與被
      告之自白相互勾稽，應可認定被告所述平時就有人、車闖
      入該施工路段之自白為真實，且可看出被告對該施工路段
      之管制鬆散，未能確實依規定做有效之徹底管制。
（四）而被告於偵訊時已自承：事故當日早上及中午，均有外來
      車輛闖入等語；嗣於本院審理時亦自承：公司有規定到現
      場工地時要維護好路障，貨車是我駕駛去的，路障是由我
      來負責圍等語，足認被告就前開斜紋塑膠筒常遭往來人員
      搬離而產生缺口已有認識，自有使未盡一般注意力而與有
      過失之往來人員，誤為仍可經由斜紋塑膠筒之缺口通行進
      入施工路段之虞，可見該施工路段，縱如被告所辯，已有
      設置斜紋塑膠筒，亦因常讓他人擅自闖入，而有必要使用
      號誌或派旗手管制交通，被告卻仍疏未注意確實在上開路
      段封閉處執行進出管制業務，任斜紋塑膠筒遭往來人員搬
      離產生甚大缺口，致被害人王豐保於九十四年十二月九日
      二十時二十分許之夜間，駕駛車號ＡＲＫ－一七八號機車
      ，行經上開路段，亦疏未注意上開路段已因施工而封閉，
      遂駕駛上開機車自斜紋塑膠筒間之缺口進入施工路段，於
      撞擊原由丁○○所駕駛，當時停止在施工路段之車號九Ｑ
      ─六二○八號貨車左後側致受傷倒地而休克，經送醫急救
      後，仍於九十四年十二月十三日十一時三分許，因傷重不
      治死亡等情。雖被告選任辯護人於本院審理時，指稱：被
      告確實有封閉路口，被害人係逕行將路障搬離後，因被害
      人酒駕及未戴安全帽於事發地點跟道路口距離約一百七十
      五公尺處以九十至九十五公里左右時速快速闖入工地而肇
      事云云。惟上開斜紋塑膠筒之重量，每個為二十公斤以上
      ，業據被告於偵訊時供承在卷，自須使用相當之力量始能
      搬動，被害人騎乘機車行經該處，如已從事搬動之動作，
      必先停車後，再行搬運，對於上開路段道路封閉之情形不
      可能不知，應無再強行進入施工路段，而對於在施工路段
      之工作物並無警覺之理。可見，被害人係在部分斜紋塑膠
      筒遭往來人員移開，致生缺口之情形下，以為機車仍可自
      上開斜紋塑膠筒間缺口通行該施工路段，始進入上開施工
      路段，因而肇事。被告既係從事施工路段進出管制業務之
      人，自應注意斜紋塑膠筒有無遭往來人員移開，及應隨時
      執行道路封閉事宜，其疏未注意上情，以致被害人誤闖入
      施工路段而肇事，自有過失。被告上開辯解無非卸責之詞
      ，不足採信。此外被害人王豐保因本件事故而死亡，有道
      路交通事故現場圖、道路交通事故調查報告表（一）、道
      路交通事故調查報故表（二）、台中縣警察局沙鹿分駐所
      道路交通事故照片黏貼紀錄表、道路改道示意圖、童綜合
      醫院病歷及診斷書、台中縣警察局道路交通事故當事人酒
      精測定紀錄表、勘驗筆錄、相驗屍體證明書、相驗相片、
      台中縣採購契約書等附卷可證，被告雖請求函查證人戊○○所欲拜訪之保險客戶及調閱其通聯紀錄，本院認上開事
      證已臻明確，並被害人之聲請核無必要，併此敘明。核被
      告上開過失行為與被害人王豐保之死亡間，具有相當因果
      關係，本件事證明確，被告犯行堪以認定。
二、被告既自承受僱於臺鋼公司擔任上開施工路段期間施工並擔
    任該路段進出管制工作，自係從事施工路段管制進出職務之
    人，核被告所為，係犯刑法第二百七十六條第二項業務過失
    致人於死罪。被告肇事後，於具有偵查犯罪權限之公務員發
    覺上開犯行前，先將被害人叫救護車送醫，並請該救護車司
    機報警處理，並在到場處理員警蔡安順詢問時自首犯罪，復
    於其後本案偵查、審理程序中到庭接受裁判，有台中縣警察
    局清水分局處理相驗案件初步調查報告塈報驗書一份所載，
    及證人蔡安順結證明確，復有被告警詢筆錄在卷足參。被告
    自已合於法定自首之要件，應依刑法第六十二條前段之規定
    減輕其刑，爰審酌被告丁○○之疏失程度，造成被害人王豐
    保死亡，並使被害人王豐保家屬抱憾終生，其犯罪動機、犯
    罪後態度，及其素行良好，前無任何犯罪紀錄，有卷附臺灣
    高等法院被告全國前案紀錄表可參，而事後迄未與被害人家
    屬達成和解，並犯後未見悔意等一切情狀，量處如主文所示
    之刑，並諭知易科罰金之折算標準。
據上論斷，應依刑事訴訟法第二百九十九條第一項前段，刑法第
二百七十六條第二項、第六十二條前段、第四十一條第一項前段
，罰金罰鍰提高標準條例第一條前段、第二條，判決如主文。
本案經檢察官乙○○到庭執行職務。
中    華    民    國    95    年    3     月    22    日
                  刑事第四庭  審判長  法  官  張國忠
                                      法  官  滕治平
                                      法  官  黃松竹
上正本證明與原本無異。
如不服本判決，應於送達後十日內向本院提出上訴狀（須附繕
本），上訴於台灣高等法院台中分院。
                                     書記官   董美惠
中    華    民    國    95    年    3     月    22    日
附錄本案論罪科刑法條：
中華民國刑法第二百七十六條
因過失致人於死者，處二年以下有期徒刑、拘役或二千元以下罰
金。
從事業務之人，因業務上之過失犯前項之罪者，處五年以下有期
徒刑或拘役，得併科三千元以下罰金。


司法院資訊處製作；財團法人民間司法改革基金會備份。
